臺灣臺中地方法院刑事判決
110年度訴字第2416號
公  訴  人  臺灣臺中地方檢察署檢察官
被      告  詹益宏


指定辯護人  本院公設辯護人賴忠杰                    
上列被告因公共危險等案件，經檢察官提起公訴(110年度偵字第
29522號)，本院判決如下：
    主    文
戊○○犯如附表編號㈠及㈡「主文」欄所示之罪，各處如附表編號
㈠及㈡「主文」欄所示之刑。
    犯罪事實
一、戊○○係丁○○之子及己○○之胞弟，3人間具有家庭暴力防治法
    第3條第3款及第4款所定之家庭成員關係，戊○○基於放火燒
    燬現供人使用住宅之犯意，於民國110年8月28日19時5分許
    ，在臺中市○○區○○路000巷00號父親丁○○與胞兄己○○共同住
    所外某處，持打火機點燃其攜帶之煙火2至3個後，再將煙火
    擲往該住所大門，藉以放火引燃該大門鋁門及紗窗，致該住
    宅大門鋁門及紗窗因而燒燬(涉犯毀損他人物品罪嫌部分，
    未據告訴)，幸經己○○及時發現並撲滅火勢，始未延燒至上
    開住宅房屋構成重要部分而未遂。
二、戊○○因見臺中市政府警察局豐原分局豐東派出所警員乙○○及
    賴○○獲報到場，對於警員乙○○依法執行巡邏勤務，上前攔阻
    不予理會，另基於妨害公務及傷害之犯意，於110年8月28日
    19時12分許，在前址建築物外某處，以其攜帶之熱水瓶內熱
    水潑灑乙○○，對執行公務之公務員施以強暴行為，妨害公務
    之執行，致乙○○受有左側前臂燒傷及左側手臂一度燒傷等傷
    害。嗣經警依法當場逮捕，始悉上情。
三、案經乙○○訴由臺中市政府警察局豐原分局報告臺灣臺中地方
    檢察署檢察官偵查起訴。
    理  由
壹、證據能力部分：
一、本判決以下所引用據以認定被告戊○○犯罪之被告以外之人於
    審判外之陳述：證人即告訴人乙○○、證人己○○分別於警詢時
    之證述與職務報告書等部分，性質上屬傳聞證據，公訴人、
    被告及其辯護人在本院111年6月28日審理時，均表示同意作
    為證據使用(見本院卷第247-249頁)，本院審酌前開警詢均
    為警員依法通知詢問，又該職務報告則係承辦警員記載本案
    偵查經過，該等證據作成時之情況，尚無違法取證或不當之
    情形，應屬適當，依刑事訴訟法第159條之5第1項之規定，
    具有證據能力。
二、又本案認定事實引用之卷內其餘非供述證據，均與本案待證
    事實具有關聯性，並無證據證明係公務員違背法定程序取得
    ，依刑事訴訟法第158條之4規定反面解釋，亦均有證據能力
    。
貳、實體部分：
一、認定犯罪事實根據之證據及理由：
    訊據被告對於放火燒燬現供人使用住宅之犯罪事實固坦承不
    諱，惟矢口否認有何妨害公務執行或傷害等犯行，辯稱：警
    察沒有調查清楚就拿辣椒水噴伊，伊始而攻擊對方云云。惟
    查：
　㈠關於犯罪事實欄所載放火燒燬現供人使用住宅未遂之犯罪事
    實，業據被告於本院訊問、準備程序及審理時均坦承不諱(
    見本院卷第126、158、173、251頁)，核與證人乙○○於警詢
    時、證人己○○於警詢、偵訊及本院審理時、證人丁○○於偵訊
    時證述情節均相符合【乙○○部分：見臺灣臺中地方檢察署11
    0年度偵字第29522號偵查卷宗(下稱偵卷)第43-47頁；己○○
    部分：見偵卷第37-41、129-130頁、本院卷第243-246頁；
    丁○○部分：見偵卷第113-114頁】，且有職務報告書1紙、臺
    中市政府警察局豐原分局扣押筆錄暨扣押物品目錄表5紙、
    現場指認表1紙、警用密錄器錄影畫面截圖照片6張、現場照
    片6張、扣押物品照片2張在卷可稽(見偵卷第27-28、53-61
    、65、71-75、77-81、83、121頁)，復經本院勘驗警用密錄
    器錄影光碟屬實，此有本院勘驗筆錄1份附卷供參(見本院卷
    第175-176頁)；此外，另有如附表編號㈠及㈡所示之物扣案
    可資佐證，足認被告此部分自白與事實相符，堪以採認。
　㈡被告雖以前揭情詞置辯，惟臺中市政府警察局豐原分局豐東
    派出所警員乙○○確有於執行巡邏勤務期間，獲報到場，上前
    盤查被告期間，遭被告以熱水瓶內熱水朝其潑灑等情，業經
    證人乙○○於警詢時證述：伊於執行18時至20時巡邏勤務中，
    處理事故時，遭被告以熱水燙傷，伊任職於臺中市政府警察
    局豐原分局豐東派出所，時間發生於000年0月00日19時10分
    許，在臺中市○○區○○路000巷00號前，伊與同事警員賴祺深
    執行巡邏勤務，行經臺中市豐原區南陽路與南陽路215巷口
    ，民眾跑到警車旁並敲打車窗，告知在豐原區南陽路215巷
    內有濃煙竄出，隨後伊等駕駛巡邏車前往查看，進入巷內，
    伊看到巷內都是濃煙，濃煙中有1名男子拿起地上1袋物品及
    1個熱水瓶準備離開現場，伊察覺有異，攔下該男子問話並
    盤查該男子身分，得知該男子為犯罪嫌疑人，此時伊看清楚
    被告手上所持袋中之物品為爆竹煙火，伊詢問濃煙是否為被
    告所造成，被告回答係為了向其父母要錢，所以在其父母親
    住所門口施放煙火，伊當時告知被告該行為很危險，恐觸犯
    公共危險之虞，被告在與對話過程中，突然拿走地上熱水瓶
    ，打開熱水瓶上蓋，以熱水瓶內熱水潑向伊，伊當下覺得左
    手一陣刺痛，隨即與同事即警員賴○○將被告制伏在地，伊有
    受傷，左側前臂燒傷及左側手背燒傷等語甚詳(見偵卷第43-
    47頁)，且有職務報告書1紙、臺中市政府警察局豐原分局扣
    押筆錄暨扣押物品目錄表5紙、現場指認表1紙、警用密錄器
    錄影畫面截圖照片6張、扣押物品照片2張附卷供參(見偵卷
    第27-28、53-61、65、71-75、83、123頁)；再經本院勘驗
    警用密錄器錄影光碟，其勘驗結果略以：錄影畫面時間110
    年8月28日19時11分37秒許，警員乙○○陳稱:「你有這個問題
    ，第一個重點，民法138條有規定你用存證信函...」、「講
    不動那是...你看，現在要我怎麼辦?把你帶回去辦嗎?」等
    語，被告答稱：「你要調查先調查...」等語，警員乙○○陳
    稱：「我跟你講，我現在就是照現場事實調查，你這樣隨便
    丟東西進去就是縱火」等語，被告回覆：「你講臺語好不好
    ?」等語，警員乙○○陳稱：「我告訴你，你現在這個行為就
    是放火(臺語)」等語，被告答稱：「回去后里調查，農會那
    個簿子多少錢，事頭事尾你要調查才來辦人。你光是在那..
    .」等語，而於同日19時12分43秒許，警員乙○○陳稱：「我
    告訴你，這是不是你放的?這是不是你放的?」等語，被告隨
    即彎腰以雙手拿取地面已開蓋熱水瓶朝警員乙○○潑灑，為警
    上前壓制等情，此有本院勘驗筆錄1份附卷供參(見本院卷第
    175-176頁)，觀諸上開警用密錄器畫面呈現之客觀情狀，可
    知本案被告確有於警員乙○○詢問何以對現仍人使用之住宅放
    火對話中，要求警員調查其所管領之金融帳戶金流，並以熱
    水瓶內熱水朝警員乙○○潑灑等情無訛，核與證人乙○○前揭證
    述情節相互謀合，是被告空言否認此部分犯行，與事實相違
    ，不足採信。
　㈢又警員乙○○有於案發後之同日20時24分許，在豐原醫院接受
    急診救治，經診斷認其受有左側前臂燒傷及左側手臂一度燒
    傷等傷害，此有衛生福利部豐原醫院診斷證明書1紙、警員
    受傷照片1張在卷可稽(見偵卷第67、85頁)，足認乙○○確有
    於案發當日，受有上揭傷勢等情甚明；核諸乙○○前開所受傷
    勢與其證述遭被告以熱水瓶內熱水朝其潑灑所可能受傷之身
    體位置相當，且本案發生後，迄於乙○○就診之時間，時間緊
    接連貫，衡諸常理，益徵乙○○經診斷所得之上揭傷勢，應係
    於本案時、地，遭被告以前揭方式傷害所致無訛。
　㈣綜上所述，被告前開自白核與事實相符，又被告關於傷害等
    犯行之辯解，與上開事證及事理有違，難以採信屬實。本案
    事證明確，被告前揭犯行均堪認定，應予依法認定。
二、論罪科刑：
  ㈠按刑法第173條第1項之放火燒燬現供人使用住宅罪，其中所
    稱之「燒燬」，係指燃燒毀損之意，亦即標的物、房屋構成
    之重要部分已因燃燒結果喪失效用，如僅家具或物件燒燬，
    但房屋本身尚未達喪失效用之程度，即非論以既遂。查，本
    案被告著手放火後，使該住宅大門鋁門及紗窗燒燬，火勢即
    時遭撲滅並未延燒、損及本案住宅或其房屋構成重要部分。
    是核被告戊○○就犯罪事實欄部分所為，係犯刑法第173條第
    3項、第1項之放火燒燬現供人使用之住宅未遂罪；又就犯罪
    事實欄部分所為，係犯刑法第135條第1項之妨害公務執行
    與刑法第277條第1項之傷害等罪。
  ㈡按家庭暴力防治法所稱之「家庭暴力」，係指家庭成員間實
    施身體、精神或經濟上之騷擾、控制、脅迫或其他不法侵害
    之行為；又所稱「家庭暴力罪」者，則指家庭成員間故意實
    施家庭暴力行為而成立其他法律所規定之犯罪，家庭暴力防
    治法第2條第1款、第2款分別定有明文。查，丁○○為被告之
    父親，己○○則為被告之胞兄，業為被告所自承(見本院卷第1
    58頁)，核與證人己○○於警詢時，證人丁○○於偵訊時證述情
    節均相符合(己○○部分：見偵卷第39頁；丁○○部分：見偵卷
    第113頁)，且有個人戶籍資料(完整姓名)查詢結果2份在卷
    供參(見偵卷第107頁、本院卷第13頁)，是被告與己○○為直
    系血親，又其與丁○○則為2親等旁系血親，其等分別具有家
    庭暴力防治法第3條第3款及第4款所稱之家庭成員關係，堪
    以認定。被告就犯罪事實欄部分所犯放火燒燬現供人使用
    之住宅未遂罪，屬家庭暴力防治法第2條第2款之家庭暴力罪
    。又因家庭暴力防治法第2條第2款所稱之家庭暴力罪，並無
    罰則規定，是僅依前開刑法規定予以論罪科刑。至起訴書雖
    漏未記載部分罪名屬家庭暴力罪，容有未洽，惟二者基本社
    會事實同一，本院於審理時業已當庭告知被告此部分罪名及
    法條(見本院卷第252頁)，已足使被告得以充分行使防禦權
    ，附此敘明。
  ㈢就犯罪事實欄部分，被告於警員到場執行巡邏勤務過程中，
    以其攜帶之熱水瓶內熱水潑灑警員乙○○，對該警員施加暴行
    等舉動，就妨害公務執行罪之保護法益為國家法益，並非公
    務員個人，而刑法第277條第1項之傷害罪，所處罰者乃行為
    人侵害他人身體完整性，其被害法益為個人法益，二者迥不
    相同，是被告上揭同一行為，同時觸犯1次妨害公務執行及1
    次傷害等罪，係以一行為觸犯數罪名，為想像競合犯，爰依
    刑法第55條前段規定，從一重之傷害罪處斷。
  ㈣被告所犯前揭1次放火燒燬現供人使用之住宅未遂及1次傷害
    等罪，在時間差距上可以分開，且犯意各別，行為互異，在
    刑法評價上各具獨立性，應予分論併罰。
  ㈤針對犯罪事實欄部分，被告已著手放火行為之實行而不遂，
    為未遂犯，爰依刑法第25條第2項規定，按既遂犯之刑減輕
    之。
  ㈥至辯護人雖主張：聲請將被告送精神鑑定，以證明被告於行
    為時之精神狀態是否符合刑法第19條第2項減輕刑罰事由云
    云(見本院卷第174頁)，惟按行為時因精神障礙或其他心智
    缺陷，致其辨識行為違法或依其辨識而行為之能力，顯著減
    低者，得減輕其刑，刑法第19條第2項定有明文。又依刑法
    第19條規定，刑事責任能力，係指行為人犯罪當時，理解法
    律規範，辨識行為違法之意識能力，與依其辨識而為行為之
    控制能力。行為人是否有足以影響意識能力與控制能力之精
    神障礙或其他心理缺陷等生理原因，因事涉醫療專業，固應
    委諸於醫學專家之鑑定，然該等生理原因之存在，是否致使
    行為人意識能力與控制能力欠缺或顯著減低之心理結果，係
    依犯罪行為時狀態定之，故應由法院依職權調查證據之結果
    ，加以判斷。查本院為釐明被告於案發當時之精神狀態，經
    囑託中國醫藥大學附設醫院對被告進行精神鑑定，然被告未
    依約定時間至該醫院進行鑑定，亦陳明拒絕接受精神鑑定等
    情，此有本院111年4月1日中院平刑禮110訴2416字第111002
    3303號函(稿)、中國醫藥大學附設醫院111年4月8日院精字
    第111005058號函、本院111年4月13日中院平刑禮110訴2416
    字第1110025907號函(稿)、本院送達證書、中國醫藥大學附
    設醫院111年5月18日院精字第1110007319號函、本院電話紀
    錄表各1紙在卷可稽(見本院卷第207、209-210、211、213、
    217、221頁)，足見被告拒絕進行精神鑑定，上開證據不能
    調查，依刑事訴訟法第163條之2第1款規定，核屬無調查必
    要之證據，應予駁回其聲請，是依卷附事證，尚難認被告行
    為時之意識並無辨識其行為違法或依其辨識而行為之能力欠
    缺或顯著減低之情，自不得依刑法第19條第2項之規定減輕
    其刑，附此敘明。
  ㈦爰以行為人之責任為基礎，審酌被告僅因認知有異而心生不
    滿，明知本案建物屬現供其父兄使用之住宅，竟以打火機點
    燃其攜帶之煙火朝該住所大門投擲而放火，所為對社會治安
    、公共安全均已造成相當危害，且枉顧在該住宅內住居之父
    親、胞兄等親屬生命財產安全，又明知警員據報到場，猶漠
    視公權力介入，以其攜帶之熱水瓶內熱水潑灑警員，以強暴
    方式妨害在場警員執行職務並致其受傷，恣意挑戰國家公權
    力，並藐視法秩序之規範，且侵害公務員之身體健康權益，
    所為實應嚴懲，惟念及被告犯後坦認部分犯行，復參諸前開
    火勢並未延燒至本案住宅或其房屋主體結構，幸未造成重大
    災禍及人命傷亡，所生危害相對較為輕微，被告父親及胞兄
    亦陳明願原諒被告，兼衡被告過去曾有過失傷害之前科，此
    有臺灣高等法院被告前案紀錄表1份在卷可稽(見本院卷第15
    -16頁)，素行普通，暨其二、三專肄業之智識程度，目前無
    業且家境小康之生活狀況，業據被告陳明在卷【詳個人戶籍
    資料(完整姓名)查詢結果內教育程度註記欄之記載，見本院
    卷第13、254頁】等一切情狀，分別量處如附表「主文」欄
    所示之刑，並就傷害部分諭知易科罰金之折算標準，以資懲
    儆。
  ㈧按供犯罪所用之物、犯罪預備之物，屬於犯罪行為人者，得
    沒收之，刑法第38條第2項前段定有明文。經查：
　⒈扣案如附表編號㈠及㈡所示之物，均為被告所有，其中如附表
    編號㈠所示之物，係被告放火賸餘之煙火，如附表編號㈡所
    示打火機則係供點燃煙火使用，業經被告供承明確(見本院
    卷第126、249頁)，可徵此部分扣案物係被告所有用以放火
    燒燬現供人使用之住宅未遂所用及犯罪預備之物，爰依刑法
    第38條第2項前段，於該罪名項下宣告沒收。
　⒉本案被告傷害警員乙○○之妨害公務執行經過，係以其所攜帶
    如附表編號㈢所示熱水瓶內熱水朝該警員潑灑，業經本院認
    定如前，而該熱水瓶係被告所有，業據被告於本院審理時供
    承在卷(見本院卷第249頁)，既係供上開犯行所用之物，業
    據扣案，爰依刑法第38條第2項前段規定，於被告所犯傷害
    罪名項下宣告沒收。
　⒊又刑法沒收制度已列為專章，具獨立之法律效果，故宣告多
    數沒收情形，並非數罪併罰，應依刑法第40條之2第1項規定
    ，就宣告之多數沒收，併執行之。
據上論斷，應依刑事訴訟法第299條第1項前段，家庭暴力防治法
第2條第2款，刑法第11條前段、第135條第1項、第173條第3項、
第1項、第277條第1項、第55條前段、第25條第2項、第41條第1
項前段、第38條第2項、第40條之2第1項，刑法施行法第1條之1
第1項，判決如主文。
本案經檢察官丙○○提起公訴，檢察官甲○○到庭執行職務。
中    華    民    國   111    年    7     月    26    日
                  刑事第十五庭審判長法  官  簡佩珺
                                    法  官  張雅涵
                                    法  官  湯有朋
以上正本證明與原本無異。
如不服本判決應於收受送達後20日內向本院提出上訴書狀，並應
敘述具體理由；其未敘述上訴之理由者，應於上訴期間屆滿後20
日內向本院補提理由書（均須按他造當事人之人數附繕本）「切
勿逕送上級法院」。
告訴人或被害人如不服判決，應備理由具狀向檢察官請求上訴，
上訴期間之計算，以檢察官收受判決正本之日起算。
                            　　　　書記官  黃美雲
中　　華　　民　　國　　111 　年　　7 　　月　　26　　日
附錄本案論罪科刑法條：
刑法第135條第1項
對於公務員依法執行職務時，施強暴脅迫者，處3年以下有期徒
刑、拘役或30萬元以下罰金。
刑法第173條第1項、第3項
放火燒燬現供人使用之住宅或現有人所在之建築物、礦坑、火車
、電車或其他供水、陸、空公眾運輸之舟、車、航空機者，處無
期徒刑或7年以上有期徒刑。
第1項之未遂犯罰之。
刑法第277條第1項
傷害人之身體或健康者，處5年以下有期徒刑、拘役或50萬元以
下罰金。
附表：
編號 犯罪事實 主文 ㈠ 如犯罪事實欄所載部分 戊○○犯放火燒燬現供人使用之住宅未遂罪，處有期徒刑參年陸月。扣案如附表編號㈠及㈡所示之物沒收。 ㈡ 如犯罪事實欄所載部分 戊○○犯傷害罪，處有期徒刑肆月，如易科罰金，以新臺幣壹仟元折算壹日。扣案如附表編號㈢所示之物沒收。 
附表：扣案物應予宣告沒收一覽表：
編號 品名 數量 所有人 備註 ㈠ 煙火 1組 戊○○ 見偵卷第61頁編號1。 ㈡ 打火機 1個 戊○○ 見偵卷第61頁編號3。 ㈢ 熱水瓶 1臺 戊○○ 見偵卷第61頁編號2。